【裁判字號】    89,訴,206
【裁判日期】    890505
【裁判案由】    竊盜
【裁判全文】
台灣基隆地方法院刑事判決                          八十九年度訴字第二Ｏ六號
    公  訴  人  台灣基隆地方法院檢察署檢察官
    被      告  庚○○
                丁○○
右列被告因竊盜案件，經檢察官提起公訴（八十九年度偵字第四七三號），本院判決
如左：
    主      文
庚○○共同連續於夜間侵入住宅竊盜，處有期徒刑壹年；緩刑肆年。
丁○○共同竊盜，處有期徒刑陸月；緩刑肆年。
    事      實
一、庚○○意圖為自己不法所有，基於概括之犯意，於附表所示之時間、地點，連續
    竊取甲○○等人之金牌等財物（無故侵入住宅部分，均未經告訴）；得手後，持
    至不知情之金華山銀樓等處銷贓（至於瑞泰銀樓多次涉嫌故買贓物部分，已由基
    隆市第二警察分局偵辦中）；其中，於附表三所示之時間、地點，則由庚○○與
    丁○○基於共同基於犯意之聯絡，意圖為自己不法之所有，由丁○○在外負責把
    風，庚○○入內竊取財物。總計庚○○銷售贓物所得金額共三萬八千四百七十元
    ，其中丁○○分得一千五百元，均已花用殆盡。八十九年一月二十一日晚間十一
    時三十分許，庚○○於基隆市○○街三五巷二九號住所內；丁○○於基隆市○○
    路一百一十號之福哥遊藝場，分別為警查獲。
二、案經被害人陳素華、乙○○、戊○○、丙○○訴由基隆市第二警察分局報告台灣
    基隆地方法院檢察署檢察官偵查起訴。
    理      由
一、右揭事實業據被告庚○○、丁○○二人供承不諱，核與被害人甲○○、辛○○、
    告訴人己○○、乙○○、戊○○、丙○○所指述及證人即銀樓負責人賴張美純、
    李銘華、何榮泰所證述之情節相符，並有金華山銀樓、寶麒銀樓及瑞泰銀樓之金
    飾買入登記簿節本五紙在卷可稽，足見彼等之自白與事實相符，可以採信，彼等
    之犯行堪以認定。
二、核被告庚○○所為，關於附表三、五部分，係犯刑法第三百二十一條第一項第一
    款之夜間侵入住宅或有人居住之建築物竊盜罪即加重竊盜罪；附表三、五以外部
    分，均係犯刑法第三百二十條第一項之普通竊盜罪。被告丁○○所為係犯刑法第
    三百二十條第一項之竊盜罪。檢察官認為被告庚○○關於附表三、四部分及被告
    丁○○，均係涉有刑法第三百二十一條第一項第二款之毀越門扇竊盜罪即加重竊
    盜罪嫌，諒以被告庚○○「趁被害人窗戶未關時，爬窗進入」之行為，屬於該款
    之「毀越」云云，而為其論據。惟查：罪刑法定原則為刑法第一條所明定。刑法
    任何解釋，必須在此一原則之下為之；否則，即有背離此一原則之虞。茲該款之
    加重竊盜罪，既以「毀越門扇、牆垣或其他安全設備而犯之」，而為其加重要件
    。所謂「毀越」，自係指毀而越之，即毀損與踰越之意也。申言之，兩者必須兼
    而有之始可，並非或毀或越，有一即可。因此，在中文上，縱對「毀越」二字之
    見解有所不同，亦應採取有利被告解釋原則，始合乎罪刑法定原則之精神。本院
    推原該款加重竊盜之立法本意，當係行為人毀損並踰越安全設備而竊盜，其惡性
    較之普通竊盜為重，故為加重處罰之規定。若此，如其毀損而未踰越，無從發生
    竊盜之問題；如未毀損而已逾越，只生普通竊盜之問題，不生加重竊盜之問題。
    何況，開啟門窗而入內行竊，並未毀損，只有踰越，既與毀越安全設備之情形不
    同（最高法院六十三年台上字第五Ｏ號判決參照）；則趁被害人窗戶未關之際而
    入內行竊，自不發生刑法第三百二十一條第一項第二款「毀越門扇」竊盜之問題
    。惟因普通竊盜罪與該款之加重竊盜罪，其竊盜之基本事實相同，起訴法條應予
    變更。其次，就附表二所載之竊盜行為，被告丁○○係以自己犯罪之意思，而著
    手犯罪構成要件以外之行為，仍為共同正犯。申言之，其二人之間，有犯意之聯
    絡及行為之分擔，皆為共同正犯。被告庚○○先後多次行為，時間緊接，犯罪構
    成要件相同，顯係基於概括之犯意為之，為連續犯，應論以一罪並加重其刑。復
    次，罪刑相當原則要求法官在量刑時，應依法益之位階，重所當重，輕所當輕，
    必使罪得其刑而刑當其罪；不得重罪而輕判，或輕罪而重判；期使責任與刑罰得
    以相適應，而具有相當性。因此，審酌被告之品行、生活狀況、智識程度、犯罪
    之動機、目的、犯罪所生之危害、犯罪後之態度等一切情狀，特別考量被告庚○○犯罪後尚能坦承犯行，態度良好；被告丁○○參與部分，其所生之損害非鉅等
    情，爰分別量處如主文所示之刑，使其罪刑相當，以示懲儆。再者，被告均未曾
    受有期徒刑以上刑之宣告，有台灣高等法院檢察署刑案紀錄簡覆表附卷可稽，僅
    因一時失慮，致犯本案，其經此次起訴審判後，當能知所警惕，信無再犯之虞，
    本院認為前開對其宣告之刑，以暫不執行為適當，爰各宣告緩刑肆年，以啟自新
    。
三、據上論結，應依刑事訴訟法第二百九十九條第一項前段、第三百條、刑法第二十
    八條、第五十六條、第三百二十條第一項、第三百二十一條第一項第一款、第七
    十四條第一款、罰金罰鍰提高標準條例第一條前段判決如主文。
本案經檢察官林楨森到庭執行職務。
中      華      民      國    八十九    年      五      月      五      日
                                    台灣基隆地方法院刑事庭
                                        法  官  陳  志  祥
右正本證明與原本無異。
對於本件判決如有不服，應於收受送達後十日內，向本院提出上訴狀。
中      華      民      國    八十九    年      五      月      九      日
                                        書記官  陸  清  敏
附錄：
刑法第三百二十條第一項：
意圖為自己或第三人不法之所有，而竊取他人之動產者，為竊盜罪，處五年以下有期
徒刑、拘役或科或併科五百元以下罰金。
刑法第三百二十一條第一項：
犯竊盜罪而有左列情形之一者，處六月以上五年以下有期徒刑：
一、於夜間侵入住宅或有人居住之建築物、船艦，或隱匿其內而犯之者。
二、毀越門扇、牆垣或其他安全設備而犯之者。
三、攜帶兇器而犯之者。
四、結夥三人以上而犯之者。
五、乘火災、水災或其他災害之際而犯之者。
六、在車站或埠頭而犯之者。
( 罰金已依罰金罰鍰提高標準條例提高為十倍 )
附表：
一、八十八年十二月十七日下午五時許，在基隆市○○路一五五巷一號之任申冷凍工
    程行，侵入其內而竊取甲○○所有之金牌一面（起訴書附表誤載為二面）；得手
    後，持至金華山銀樓銷贓。
二、八十八年十二月十八日上午十一時許，在基隆市○○路一五五巷一號之任申冷凍
    工程行，侵入其內而竊取甲○○所有之金牌一面、項鍊一條；得手後，持至金華
    山銀樓銷贓。
三、八十八年十二月二十四日凌晨四時許，在基隆市○○路一一六巷五弄二十一號之
    天上聖堂，由丁○○在外把風，由庚○○爬窗侵入其內，竊取己○○所有之金牌
    九面；得手後，再一起持至寶麒銀樓、瑞泰銀樓，以丁○○之名義而分別銷贓。
四、八十九年一月四日中午十二時許，在基隆市○○路四四五之二號三樓，爬窗侵入
    住宅，竊取乙○○所有之黃金手環一只、壽字戒指一只、遊樂器一台；得手後，
    持至瑞泰銀樓銷贓。
五、八十九年一月七日晚間七時（起訴書誤載為十七時）許，在基隆市○○路三九三
    巷四十號，侵入住宅，竊取戊○○所有之金牌三面；得手後，持至瑞泰銀樓銷贓
    。
六、八十九年一月十六日上午六時許，在基隆市○○路三十二巷七號，侵入住宅，竊
    取邱惠光所有之金牌一面；得手後，持至瑞泰銀樓銷贓。
七、八十九年一月十六日中午十二時許，在基隆市○○路二七五號之三即金鳳宮，侵
    入其內而竊取辛○○所有之金牌一面；得手後，持至瑞泰銀樓銷贓。


司法院資訊處製作；財團法人民間司法改革基金會備份。
